【裁判字號】    99,消債更,2
【裁判日期】    990129
【裁判案由】    聲請更生程序
【裁判全文】
臺灣彰化地方法院民事裁定             99年度消債更字第2號
聲  請  人
即債務人    乙○○
代  理  人  甲○○
上列當事人因消費者債務清理事件聲請更生，本院裁定如下：
    主  文
聲請駁回。
聲請程序費用新臺幣壹仟元由聲請人負擔。
    理  由
一、按債務人不能清償債務或有不能清償之虞者，得依本條例所
    定更生或清算程序，清理其債務，消費者債務清理條例第3
    條定有明文。又聲請更生或清算不合程式或不備其他要件者
    ，法院應以裁定駁回之，但其情形可以補正者，法院應定期
    間先命補正，復為同條例第8條所明定。
二、聲請意旨略以：聲請人即債務人有不能清償債務之情事，目
    前債務總額為新臺幣（下同）1,586,783元，故於民國97年1
    2月3日以書面向最大債權金融機構台中商業銀行股份有限公
    司（下稱台中商銀）申請前置協商，茲因台中商銀還款條件
    要求聲請人以180期、利率0%、月付8,925元之條件償還；惟
    因聲請人配偶已歿，聲請人須獨立扶養1名子女；而聲請人
    職業為菇農，月營業收入為34,000元，扣除進貨、銷貨及水
    電成本14,000元後，每月營收淨利20,000元，再扣除聲請人
    與子女生活費19,819元（含子女扶養費15,667元）支出後，
    已無餘額，無力負擔台中商銀之協商條件，致協商不成立。
    而聲請人無擔保或無優先權之債務總額未逾1,2000,000元，
    復未經法院裁定開始清算程序或宣告破產，爰依法聲請更生
    等語。
三、經查：
（一）聲請人目前之債務，為積欠無擔保債務586,783元及有擔
      保土地貸款債務1,000,000元，業據聲請人提出債權人清
      冊及財團法人金融聯合徵信中心當事人綜合信用報告各1
      份附卷可稽（參98年度消債更補字第31號卷第25至28頁）
      。而聲請人於本件更生聲請前，曾以書面向最大債權銀行
      台中商銀請求協商債務清償方案，並表明共同協商之意旨
      ，嗣雙方於前置協商程序中，聲請人表示僅能月繳4,000
      元，因而無法成立協商，故台中商銀以「無法負擔180期
      /0%，月付金額8,925元之最低還款方案」之理由發給聲請
      人前置協商不成立通知書乙情，有台中商銀陳報狀檢附之
      前置協商資料在卷可考（參同上卷第59至68頁）。
（二）聲請人主張其職業為菇農，每月營收淨利僅20,000元，尚
      須負擔個人必要生活支出4,167元及供其子就讀大學之扶
      養費15,667元，兩者合計19,819元，因而無法清償債務云
      云。惟受扶養權利者，以不能維持生活而無謀生能力者為
      限；然因負擔扶養義務而不能維持自己生活者，免除其義
      務，民法第11 17條第1項、第1118條前段定有明文。本件
      聲請人之子方品洋（76年12月31日生），現就讀私立文化
      大學四年級，有戶籍謄本、學生證等件附卷可佐（參同上
      卷第18至19頁），本院審酌依法聲請人本無協助已成年子
      女生活所需之法定義務，且就學中之成年子女得申請助學
      貸款，客觀上亦非不能自行打工以負擔生活所需，此部分
      自不得列為聲請人之必要支出。則以聲請人每月平均所得
      20,000元扣除其自陳其每月生活必要支出（含農健保費、
      餐費等費用）4,152元後，尚餘15,848元【計算式：20,00
      0-4,152＝15,848】，仍足以支付最大債權人所陳報以180
      期計算，每月償還8,925元之債務清償方案，而餘款6,923
      元尚且能提供聲請人所陳報其子就學及生活所需將近一半
      之費用，準此，難謂聲請人有何不能清償債務之情事。
（三）另查聲請人負擔貸款之不動產乃坐落彰化縣田中鎮○○段
      23-2地號土地，聲請人有1/2所有權，且設定最高限額抵
      押權1,500,000元予台中商銀，此有土地登記謄本及台中
      商銀陳報狀檢附之借據及抵押權設定資料等件（參同上卷
      第57頁、第202至208頁）存卷足據。而聲請人就上開1/2
      所有權之土地現值為986,046元，此有稅務電子閘門財產
      所得調件明細表在卷可考（參同上卷第189頁反面），則
      聲請人得選擇出售該資產以清理債務，所餘無擔保債務僅
      餘60萬元左右，以聲請人之薪資收入，並非不能清償或有
      不能清償之虞之情事。
四、綜上所述，本件依聲請人陳報之收入為核計基礎，扣除其個
    人日常生活所需費用4,152元後，尚有餘額15,848元可供償
    債，惟其於前置協商程序，卻不同意台中商銀所提供180期
    、180期、利率0%、月付8,925元之還款方案，並表明僅能負
    每月4,000元之還款金額，業如前述，足見聲請人尚乏積極
    協商誠意。聲請人既不合於「不能清償或有不能清償之虞」
    之法定要件，則其具狀聲請本院准予更生，即屬無據，應予
    駁回，爰裁定如主文。
中    華    民    國    99    年    1    月    29     日
                  民事第三庭     法  官  尚安雅
以上正本係照原本作成。
如不服本裁定，應於裁定送達後10日內，以書狀向本院提出抗告
（須附繕本）。
中    華    民    國    99    年    2    月    4      日
                                 書記官  陳文俊

司法院資訊處製作；財團法人民間司法改革基金會備份。
